臺灣士林地方法院刑事判決　　　　　　　　　　　　　　九十年度易字第七二六號
　　公　訴　人　臺灣士林地方法院檢察署檢察官
　　被　　　告　己○○
　　　　　　　　戊○○
右列被告因竊佔案件，經檢察官提起公訴（九十年度偵字第四八三八號），本院判決
如左：
    主  文
己○○在他人山坡地內，擅自設置工作物，處有期徒刑柒月，緩刑年。如附圖所示
Ａ、Ｃ、Ｄ、Ｅ位置及面積之鐵皮屋、屋前平台、平台前石梯及坡道均沒收之。
戊○○在他人山坡地內，擅自設置工作物，處有期徒刑陸月，如易科罰金以佰元折
算壹日，緩刑年。如附圖所示Ｂ位置及面積之建物沒收之。
    事  實
一、己○○於民國八十三年間自姓名年籍不詳之成年男子處取得坐落在經行政院核定
    公告為山坡地保育區之由丁○○及甲○○○共有（各人應有部分為二分之一）之
    台北市○○區○○段三小段四六三地號土地上，原門牌號碼為台北市○○路○段
    二九三之六號（嗣門牌更改為台北市○○路一九八巷臨五號）之木屋一棟，竟於
    八十三年六、七月間，未經所有權人丁○○及甲○○○之同意，而擅自將該木屋
    拆除，再設置如附圖所示Ａ位置之鐵皮屋七十七平方公尺，再於該屋旁之前開土
    地上設置如附圖所示Ｃ位置之屋前平台面積十五平方公尺、Ｄ位置之平台前石梯
    面積五平方公尺及Ｅ位置之坡道面積二十平方公尺。嗣並於同年間將上開工作物
    以新台幣（下同）六十萬元之價格出售予李文掌，李文掌旋即以原價轉售予戊○○（原名張順福），戊○○於八十五年十一月間，竟亦未得所有權人丁○○及甲○○○之同意，而擅自在原木屋翻建之鐵皮屋旁之前揭四六三號土地上另設置如
    附圖所示Ｂ位置之鐵皮屋建物面積三十八平方公尺。迄至八十八年十二月底，丁○○、甲○○○聲請地政機關測量渠等共有之前開土地始知上情。
二、案經被害人丁○○、甲○○○訴請台灣士林地方法院檢察署檢察官偵查起訴。
    理  由
一、訊據被告己○○、戊○○，固不否認原門牌號碼為台北市○○路○段二九三之六
    號，嗣門牌更改為台北市○○路一九八巷臨五號之鐵皮屋及附近之工作物，為被
    告己○○於八十三年六、七月間所蓋，並於八十四年間售予李文掌，再由李文掌
    以原價售予被告戊○○，及如附圖所示Ｂ位置之建物為被告戊○○於八十五年十
    一月間所蓋等情不諱，惟均矢口否認涉有上開犯行，被告己○○辯稱：附圖所示
    之Ａ部分鐵皮屋乃其依原木屋之範圍所蓋，而屋前平台、平台前石梯及坡道均非
    其所蓋，只賣Ａ部分之鐵皮屋予李文掌，賣給李文掌時並無其餘之工作物，該等
    工作物非其所蓋云云；被告戊○○則辯稱：蓋附圖所示Ｂ位置之建物時，有得到
    該土地使用人庚○○之同意，且亦有支付庚○○使用費四萬六千元，並無未經權
    利人同意擅自搭建之情事云云。惟查：
  (一)坐落台北市○○區○○段三小段四六三地號之土地，為告訴人丁○○及甲○○○
    共有，其等未曾同意被告己○○、戊○○使用該地等情，業據告訴人丁○○、甲○○○述明，並有土地謄本、土地所有權狀在卷可參。而該土地並經台北市政府
    報奉行政院七十九年二月二日台農○一八九三號函核定，且經台北市政府七十
    九年二月二十六日府建五字第七九○○六四三五號公告自七十九年三月一日起
    適用山坡地保育利用條例之山坡地範圍等情，有台北市政府建設局九十年十二月
    四日函在卷可參。
  (二)現門牌號碼台北市○○路一九八巷臨五號之鐵皮屋，原門牌號碼為台北市○○路
    ○段二九三之六號，原為被告己○○所有，嗣於八十四年間售予李文掌，李文掌
    再於同年間原價售予被告戊○○，而被告己○○售予李文掌之時間為八十四年間
    ，讓渡書誤載為七十八年等情，業據被告二人自承，並有證人李文掌、庚○○之
    證詞，及讓渡書一紙在卷可參。再如附圖所示之Ａ、Ｃ、Ｄ、Ｅ位置之鐵皮屋、
    屋前平台、平台前石梯及坡道，暨如附圖所示Ｂ位置之建物，均坐落在丁○○、
    甲○○○共有之前開土地上，所佔用之面積各如附圖所示等情，業據檢察官至現
    場履勘，並命台北市中山地政事務所測量，製有履勘筆錄、照片在卷可查，並有
    台北市中山地政事務所土地複丈成果圖在卷可證。
  (三)被告己○○雖辯稱：附圖所示之Ａ鐵皮屋雖為其所蓋，但乃依原木屋範圍搭蓋，
    而屋前平台、平台前石梯及坡道均非其所蓋，在賣給李文掌前並無上開工作物云
    云，然查：(1)被告己○○於八十三年六、七月間，在上開土地上搭蓋鐵皮屋一情
    ，業據證人丙○及乙○○○分別於偵查中及本院調查中述明，堪認被告己○○所
    陳如附圖所示Ａ部分之鐵皮屋為其所蓋一情，與事實相符，堪以認定。再該鐵皮
    屋縱被告己○○依原木屋範圍所蓋，並未逾越原有範圍，然被告己○○既將原木
    屋拆除再予重蓋，則其自有在該地設置工作物之舉無訛，尚難以未逾原木屋範圍
    ，而得卸其刑責。(2)至被告己○○所辯未蓋屋前平台、平台前石梯及坡道云云，
    查被告戊○○就此供稱：李文掌向被告己○○買後即以原價將其向己○○所購之
    上開各物賣其，上開各物買時即有，非其所蓋等語，而證人李文掌亦證稱：向被
    告己○○買時即有階梯等物，買後沒幾天即以原價轉賣予戊○○等語；證人即住
    在台北市○○路一九八巷臨五號隔壁之庚○○則證稱：該處原僅有一木屋，並無
    平台、石梯及坡道。平台、石梯及坡道是在被告戊○○搬進來住前蓋的等語；綜
    被告戊○○、證人李文掌及庚○○所述，及證人丙○、乙○○○均證稱：被告己○○於八十三年間有在該地搭建等語，堪認該處原無屋前平台、平台前石梯及坡
    道等物，然於李文掌向被告己○○購買時即有上開各物，而各該物非李文掌及被
    告戊○○所蓋，堪信屋前平台、平台前石梯及坡道應為被告己○○搭蓋，被告己○○辯稱：其出售前無上開各物云云，顯為卸責之詞，不足採信。
  (四)至被告戊○○辯稱：蓋附圖所示Ｂ位置之建物時，有得到該土地使用人庚○○之
    同意，且亦有支付庚○○使用費四萬六千元，並無未經權利人同意擅自搭建之情
    事云云，並提出支票一紙為證，惟查：被告戊○○於本院九十一年一月三日訊問
    時即自承：蓋好附圖所示Ｂ部分後，庚○○說該地是他的，故給庚○○四萬六千
    元買地等語，已自承蓋之前未得庚○○同意，而證人庚○○於本院則結證稱：被
    告戊○○加蓋時未告知伊，伊亦不知，迄被告戊○○蓋好後，伊向戊○○抗議，
    被告戊○○才補償金額等語，堪認被告戊○○係於如附圖所示Ｂ位置建物搭蓋完
    成後，方與證人庚○○協商，事前並未得證人庚○○之同意，被告嗣翻稱先前有
    得庚○○同意云云，顯為臨訟卸責之詞，不足採信。查縱被告戊○○認庚○○為
    該土地之有權使用人，惟其事前並未得庚○○同意，即搭蓋如物圖Ｂ位置建物，
    是難以其事後與庚○○協議及補償款項，而卸其犯行。
  綜上所述，被告己○○、戊○○之犯行均堪認定，所辯洵無足採。本件事證明確，
  應依法論科。
二、查被告行為後，山坡地保育利用條例業於八十七年一月七日修正公布，並於同年
    月九日生效。修正前山坡地保育利用條例第三十四條第一項規定在公有或他人山
    坡地內，擅自墾殖或設置工作物者，處六月以上五年以下有期徒刑，得併科三萬
    元以下罰金；第三項規定犯本條之罪者，其墾殖物及工作物沒收之，修正後該條
    條文改為違反第十條規定者，處六個月以上五年以下有期徒刑，得併科新台幣六
    十萬元以下罰金；第五項規定犯本條之罪者，其墾殖物、工作物、施工材料及所
    使用之機具沒收之。而該條例第十條乃規定在公有或他人山坡地內，不得擅自墾
    殖、占用或從事第九條第一款至第九款之開發、經營或使用。新舊法犯罪構成要
    件之用語雖不盡相同，惟被告二人之上開犯行，均相當於新舊法第三十四條第一
    項之犯行。比較新舊法之規定，以修正前之山坡地保育利用條例對於被告二人較
    有利，依刑法第二條第一項但書規定，本件自適用修正前之山坡地保育利用條例
    。核被告己○○、戊○○所為，均係犯修正前山坡地保育利用條例第三十四條第
    一項之罪。原起訴書認被告二人之犯行，構成刑法竊佔罪，容有違誤，惟此部分
    業經蒞庭檢察官到庭論告時更正，依檢察一體原則，本院自無庸變更起訴法條。
    又山坡地保育利用條例第三十四條第一項之規定為刑法竊佔罪之特別規定，依特
    別法優於普通法之法律競和關係，應依山坡地保育利用條例第三十四條第一項規
    定論處，蒞庭檢察官認被告二人所犯之上開二罪，有方法結果之牽連關係，為牽
    連犯，容有誤會。爰分別審酌被告己○○、戊○○二人智識程度、犯罪之動機、
    手段、擅自設置工作物所佔之面積、所生之危害、迄未與被害人和解、犯後之態
    度等一切情狀，分別量處如主文所示之刑。至就被告戊○○部分，因被告戊○○
    行為後，刑法第四十一條業於九十年一月十日修正公布，同年月十二日生效，舊
    法規定犯最重本刑三年以下有期徒刑以下之刑之罪，而受六個月以下有期徒刑或
    拘役之宣告，因身體、教育、職業、家庭之關係或其他正當事由，執行顯有困難
    者，得易科罰金，修正後刑法第四十一條第一項規定，凡犯最重本刑五年以下有
    期徒刑以下之刑之罪，而受六個月以下有期徒刑或拘役之宣告，均得易科罰金，
    比較新舊法之規定，以修正後之新法有利於行為人，自應依刑法第二條第一項前
    段規定，適用裁判時之新法，是被告戊○○所處之刑部分，併予宣告易科罰金之
    折算標準。再按緩刑期滿，而緩刑之宣告未經撤銷者，其刑之宣告失其效力，此
    刑法七十六條訂有明文，被告己○○、戊○○，前雖均曾受有期徒刑以上刑之宣
    告，然均經法院諭知緩刑，二人緩刑期滿，緩刑之宣告均未經撤銷者，依前開規
    定上開徒刑之宣告即失其效力。是被告前未曾受有期徒刑以上刑之宣告，此有台
    灣高等法院檢察署刑案記錄簡覆表二份在卷可稽，因需屋居住，一時失慮，致罹
    刑典，經此偵審程序，及刑之宣告後，應知警惕而無再犯之虞，本院因認均暫不
    執行其刑為當，均予以宣告緩刑，用啟自新。
三、如附圖所示Ａ、Ｃ、Ｄ、Ｅ位置及面積之鐵皮屋、屋前平台、平台前石梯及坡道
    ，為被告己○○犯本罪之工作物，如附圖所示Ｂ位置及面積之建物，為被告戊○○犯本罪之工作物，均應修正前山坡地保育利用條例第三十四條第三項規定，分
    別於其等宣告之主刑項下宣告沒收。
四、據上論斷，應依刑事訴訟法第二百九十九條第一項前段，修正前山坡地保育利用
    條例第三十四條第一項、第三項，刑法第二條第一項、第十一條、第四十一條第
    一項前段、第七十四條第一款，罰金罰鍰提高標準條例第二條，判決如主文。
本案經檢察官林聰良到庭執行職務
中      華      民      國      九十一      年      七      月    八    日
                                        臺灣士林地方法院刑事第一庭
                                            法  官  江  翠  萍
右正本證明與原本無異。
如不服本判決，應於判決送達後十日內，向本院提出上訴狀。
                                            書記官  范  淑  芬
中      華      民      國      九十一      年      七      月    十    日
附錄本案論罪科刑法條全文
修正前山坡地保育利用條例第三十四條第一項：
  在公有或他人山坡地內，擅自墾殖或設置工作物者，處六月以上五年以下有期徒，
  得併科三萬元以下罰金。
